臺灣臺南地方法院交通事件裁定　　　　 96年度交聲字第609號
移送機關　　交通部公路總局臺中區監理所
異議人即　　甲○○
受處分人
上列受處分人因違反道路交通管理處罰條例案件，對於交通部公
路總局臺中區監理所民國96年5月8日所為之裁決處分（處分案號
：中監違字第裁60-ZHA0000000號），聲明異議，本院裁定如下
：
    主  文
原處分撤銷。
甲○○汽車駕駛人，汽車行駛於高速公路行車速度超過規定之最
高速限，處罰鍰新臺幣參仟伍佰元，並記違規點數壹點。
    理  由
一、原處分意旨略以：異議人即受處分人甲○○（下稱異議人）
    所有之車號八五二八－KB號自用小客車，於民國九十五年六
    月三日九時一分許，在國道三號高速公路二八四．一公里，
    為國道公路警察局第八警察隊古坑分隊警員以雷射槍測定行
    車時速為一百三十六公里（超速二十六公里），而遭警逕行
    舉發，經原處分機關即交通部公路總局臺中區監理所查證屬
    實，依道路交通管理處罰條例（下稱處罰條例）第三十三條
    第一項第一款之規定，裁處異議人罰鍰新臺幣（下同）六千
    元。
二、本件異議意旨略以：異議人因經濟不佳已於九十四年十月二
    十七日出賣原戶籍房屋，其為生計至臺南工作，於九十五年
    十二月二十九日方辦理戶籍變更，故該期間所有通知無法收
    到，並非故意對罰單不處理，實是未收到通知而不知有此罰
    單，請將加倍罰鍰部分取消，為此聲明異議等語。
三、本件異議人之違規行為發生於九十五年六月三日，係在九十
    四年十二月二十八日修正公布，並於九十五年七月一日施行
    之處罰條例第三十三條第一項第一款規定之前；而行政罰法
    係九十四年二月五日以華總一義字第09400016841號命令公
    布，依該法第四十六條規定，自九十五年二月五日開始施行
    ；依行政罰法第五條規定：「行為後法律或自治條例有變更
    者，適用行政機關最初裁處時之法律或自治條例。但裁處前
    之法律或自治條例有利於受處罰者，適用最有利於受處罰者
    之規定。」自應以行政機關「最初裁處時」為法律適用之依
    據。從而本件原處分機關為裁決時係九十六年五月八日，比
    較修法前後處罰條例第三十三條第一項、第六十三條之處罰
    規定並未修正，僅係將原規定高速公路交通管制規則，移置
    規定於處罰條例第三十三條第一項第一款，新修正規定並無
    更不利益於異議人，有關裁處法律之適用，自應依九十四年
    十二月二十八日修正公布，並於九十五年七月一日施行後處
    罰條例處罰條例第三十三條第一項第規定予以處理，始符法
    旨，合先敘明。，比較修法前後處罰條例第三十三條第一項
    、第六十三條之處罰規定並未修正，僅係將原規定高速公路
    交通管制規則，移置規定於處罰條例第三十三條第一項第一
    款，新修正規定並無更不利益於異議人，有關裁處法律之適
    用，自應依九十四年十二月二十八日修正公布，並於九十五
    年七月一日施行後處罰條例第三十三條第一項第一款、第六
    十三條第一項規定予以處理，始符法旨，合先敘明。
四、按汽車駕駛人經以科學儀器取得證據資料證明其行為違規，
    當場不能或不宜攔截製單舉發者，得逕行舉發；第一項逕行
    舉發，應記明車輛牌照號碼、車型等可資辨明之資料，以汽
    車所有人為被通知人製單舉發；汽車行駛於高速公路、快速
    公路或設站管制之道路，不遵使用限制、禁止、行車管制及
    管理事項之管制規則，而有行車速度超過規定之最高速限或
    低於規定之最低速限之行為者，處汽車駕駛人三千元以上六
    千元以下罰鍰，並記違規點數一點，處罰條例第七條之二第
    一項第七款、同條第四項、第三十三條第一項第一款、第六
    十三條第一項分別定有明文。
五、經查：
（一）本件異議人於九十五年六月三日九時一分許，在國道三號
      高速公路二八四．一公里，為國道公路警察局第八警察隊
      古坑分隊警員以雷射槍測定行車時速為一百三十六公里（
      超速二十六公里）之違規事實，異議人並不爭執，有卷附
      國道公路警察局第八警察隊古坑分隊公警局交第字ZHA000
      0000號舉發違反道路交通管理事件通知單及汽車超速照片
      二紙可稽，違規事實應可認定。
（二）另依照違反道路交通管理事件統一裁罰基準及處理細則第
      二條第二項（即違反道路交通管理事件統一裁罰基準表）
      、第四十一條之規定可知，違反道路交通管理事件之裁罰
      基準，係以當事人接到違規舉發通知書後，「有無逾越到
      案日期繳納罰款及到案與否」，為設定裁決罰鍰數額準據
      之一，故行為人有無於到案日期前繳交罰鍰或到案與否，
      對於行為人究應處以較低額或較高額之罰鍰，本具有相當
      之決定性。另因違反道路交通管理事件之處罰為一行政秩
      序罰，其對於違規之行為人所為之處罰，顯然影響行為人
      之權利義務，性質上為負擔之行政處分，是其應有行政法
      基本原則之要求—即行政行為應遵循公正、公開與民主之
      程序，確保依法行政原則，以保障人民權益，增進人民對
      行政之信賴，故為保障違反道路交通管理事件行為人之權
      益，舉發單位本應於舉發通知單上，詳為記載「應到案日
      期」及「應到案處所」，以利行為人得遵期到案繳交罰款
      ，或對其違規之行為有陳述、爭執之機會。然本件舉發通
      知單前因郵務機關以掛號無法送達，嗣於九十五年七月十
      四日，始再由國道公路警察局第八警察隊以公警八交字第
      0950890925號公告辦理公示送達等情，有該局之上開公告
      在卷可佐，其公示送達依行政程序法第八十一條第一項應
      自公告之日起二十日生效，則異議人顯然無從根據該舉發
      通知單上之「應到案日期（95.7.28）」及「應到案處所
      （臺中區監理所）」等內容，遵期到案繳交罰款，或對其
      違規之行為有陳述、爭執之機會。基此，原處分機關即交
      通部公路總局臺中區監理所，就此疏漏並未依循處理細則
      第三十條第一項之相關規定，加以審查並要求舉發單位補
      正而另行通知異議人，即逕以上述違規事實明確，而對異
      議人處以法定最高額之罰鍰六千元，經核於法尚非適當。
六、綜上所述，異議人所有之上開自用小客車，於前述時、地，
    經人駕駛有超速之違規事實雖可認定，然原處分機關即交通
    部公路總局臺中區監理所並未查明本件交通違規事件之舉發
    通知單應到案日期前尚未合法送達予異議人，即逕行裁處異
    議人法定最高額之罰鍰，且漏未裁處記違規點數，原裁決自
    有未洽，異議人之異議雖無理由，惟原處分既有上開可議之
    處，應由本院將原處分撤銷，依處罰條例第三十三條第一項
    第一款、第六十三條第一項第一款並參酌違反道路交通管理
    事件統一裁罰基準表之規定，裁定如主文第二項所示之處罰
    ，以資適法。
七、據上論結，應依道路交通管理處罰條例第八十七條第二項、
    道路交通案件處理辦法第二十條前段，裁定如主文。
中　　華　　民　　國　　96　　年　　9 　　月　　27　　日
                  交通法庭法　官　鍾邦久
以上正本證明與原本無異。
如不服本裁定應於送達後5日內向本院提出抗告狀（應附繕本）
。
 　　                     書記官　陳慧玲
中　　華　　民　　國　　96　　年　　9 　　月　　27　　日
